【裁判字號】    97,上易,565
【裁判日期】    980108
【裁判案由】    詐欺
【裁判全文】
臺灣高等法院臺南分院刑事判決         97年度上易字第565號
上  訴  人  臺灣雲林地方法院檢察署檢察官
被      告  丁○○
上列上訴人因被告詐欺案件，不服臺灣雲林地方法院97年度易字
第547號中華民國97年7月30日第一審判決（起訴案號：臺灣雲林
地方法院檢察署97年度偵字第2239號及該署97年度偵字第3965號
併案審理），提起上訴，本院判決如下：
    主  文
原判決撤銷。
丁○○幫助犯詐欺取財罪，處有期徒刑伍月，如易科罰金，以新
臺幣壹仟元折算壹日。
    事  實
一、丁○○預見提供自己帳戶予他人使用，足供他人作為詐欺取
    財犯罪之用，竟仍基於縱使有人以其金融帳戶實施詐欺取財
    ，亦不違背其本意之幫助犯意，於民國97年1月9日下午某時
    許，在其位於雲林縣水林鄉○○村○○路7號之住處，將其
    申辦之彰化商業銀行北港分行帳號00000000000000號帳戶（
    下稱彰化銀行帳戶）及中華郵政股份有限公司水林郵局（下
    稱水林郵局）帳號00000000000000號帳戶之存摺、提款卡、
    密碼及印章，交付予姓名年籍不詳綽號「阿坤」之成年男子
    使用，並取得新臺幣（下同）3、4千元之現金。嗣以「阿坤
    」為成員之詐騙集團取得上開帳戶後，即意圖為自己不法之
    所有，分別為下列詐欺取財犯行：
    (一)於97年3月6日至同年月12日，詐騙集團成員佯稱其為港澳
      博彩管理局人員，撥打電話向乙○○訛稱：因921賑災義
      賣抽中二獎106萬元，要購買液晶電視及繳納客戶登記暨
      涉內線交易等事項，匯款52萬5千元，其中6萬5千元匯至
      丁○○上水林郵局帳戶內。
    (二)於97年3月16日下午4時許，詐騙集團成員假冒東森購物人
      員，以電話向丙○○佯稱：其購物分期按到36期，玉山銀
      行會再打電話確定刷卡資料云云，嗣詐騙集團成員再假冒
      玉山銀行人員，撥打電話要求丙○○依指示操作ATM，致
      丙○○陷於錯誤，依其指示操作提款機，於同日下午4時
      15分許，匯款7,260元至丁○○上開彰化銀行帳戶內。
    (三)於97年3月16日下午3時31分許，詐騙集團成員假冒東森購
      物廠家，撥打電話向戊○○騙稱：你在東森購物買東西每
      月定期扣款，要到提款機查詢是否有被扣款資訊，如果扣
      款公司要還你云云，使戊○○誤信為真，陷於錯誤，依其
      指示操作提款機，於同日下午4時16分許，以轉帳方式匯
      款29,988元至丁○○上開彰化銀行帳戶內。
    (四)於97年3月16日下午4時許，詐騙集團成員佯稱其為臺北市
      郵政總局陳專員，撥打電話向甲○○詐稱：停止分期付款
      扣款，要到郵局提款機辦理停止分期付款驗證云云，致甲○○誤信為真，陷於錯誤，依其指示操作提款機，於同日
      下午4時19分許，以轉帳方式匯款29,988元至丁○○上開
      彰化銀行帳戶內。
二、案經雲林縣警察局北港分局報告臺灣雲林地方法院檢察署檢
    察官偵查起訴及該署檢察官移送併案審理。
    理  由
一、被告以外之人於審判外之陳述，雖不符前四條之規定，而經
    當事人於審判程序同意作為證據，法院審酌該言詞陳述或書
    面陳述作成時之情況，認為適當者，亦得為證據。當事人、
    代理人或辯護人於法院調查證據時，知有第159條第1項不得
    為證據之情形，而未於言詞辯論終結前聲明異議者，視為有
    前項之同意。刑事訴訟法第159條之5定有明文。本件所引用
    之人之供述及書證等傳聞證據，檢察官、被告（原審未爭執
    且於本院審理亦未到庭爭執）並無不同意列為證據，且本院
    審理時，無於言詞辯論終結前聲明異議。而前開證人所為之
    證述，係在自由意志下所為陳述，並親閱筆錄無訛後始簽名
    作成之情況，且該證言及文書證據適為本案應審酌必要事項
    ，自有證據能力，得為本案證據，合先敘明。
二、上揭事實，業據被告丁○○分於警偵、原審坦承不諱，且經
    證人即被害人乙○○、丙○○、戊○○、甲○○分別於警詢
    時證述明確，並有郵政國內匯款執據、查詢帳戶交易資料（
    為乙○○受騙部分，見97偵3965號卷第17、22頁）；自動櫃
    員機交易明細表、臺中縣警察局豐原分局合作派出所受理詐
    騙通報警示簡便格式表、內政部警政署反詐騙諮詢專線紀錄
    表、臺中縣警察局豐原分局受理詐騙案件資料表（為丙○○
    受詐騙部分，見警卷第4頁至第8頁）、自動櫃員機交易明細
    表、高雄市政府警察局小港分局漢民路派出所受理刑事案件
    報案三聯單、受理詐騙帳戶通報警示簡便格式、內政部警政
    署反詐騙案件紀錄表（為戊○○受詐騙部分，見警卷第12頁
    至第16頁）、自動櫃員機交易明細表、存摺內頁影本、雲林
    縣警察局斗南分局新崙派出所受理刑事案件報案三聯單、受
    理詐騙通報警示簡便格式、受理各類案件紀錄表、內政部警
    政署反詐騙案件紀錄表（為甲○○受詐騙部分，見警卷第20
    頁至第27頁）及彰化商業銀行北港分行97年3月26日函文及
    所附客戶基本資料、交易明細查詢各1份在卷可稽，足認被
    告自白與事實相符，堪可採信。又金融帳戶可供款項之存匯
    、提領，一般人均可輕易申請，一般作為正常使用之帳戶，
    並無使用他人帳戶之必要，而存簿本身欠缺交易價值，他人
    願意付出代價取得存摺、提款卡及密碼，顯係欲以之作為犯
    罪使用，以掩護不法行為所得，此乃一般人皆知之常識，
    本件被告行為時已為成年人，具有相當之社會經驗，應可預
    見提供帳戶足供他人作為詐欺取財等不法犯罪之用，且該非
    法使用方法並不違背其本意，被告有幫助詐欺取財之未必故
    意甚明。本件事證明確，被告犯行堪以認定，應依法論科。
三、核被告丁○○所為，係犯刑法第30條第1項前段、第339條第
    1項之幫助詐欺取財罪。被告以一提供彰化銀行及水林郵局
    帳戶之行為，侵害乙○○、丙○○、戊○○、甲○○4被害
    人之個人法益，係一行為觸犯數罪名，為想像競合犯，應依
    刑法第55條之規定從一重處斷。被告幫助他人犯詐欺取財罪
    ，為幫助犯，其犯罪情節較正犯為輕，爰依刑法第30條第2
    項之規定，按正犯之刑減輕之。再被告係以一行為出售其彰
    化銀行及水林郵局帳戶，業經檢察官依裁判上一罪起訴，嗣
    檢察官再就被告出售水林郵局帳戶與起訴同一事實部分併案
    審理，本院自應併為審理，併為敘明。
四、原審審理結果，認被告罪證明確，予以論罪科刑，固非無據
    。惟查：被告除出售其彰化銀行帳戶，致有被害人丙○○、
    戊○○及甲○○先後受騙而匯款至該帳戶外，被告亦同時有
    出售其開設之水林郵局00000000000000號帳戶之犯行，致另
    名被害人乙○○於97年3月6日遭到詐騙，而匯款65000元至
    被告水林郵局帳戶之情事。被告係以一行為出售其彰化銀行
    及水林郵局帳戶，其出售水林郵局帳戶之犯行亦為原起訴書
    所述及，自屬已經起訴之事實，原審就被告出售水林郵局帳
    戶部分與有罪之出售彰化銀行帳戶有罪判決之同一事實行為
    漏未審查，適用法則自有未合，檢察官據此上訴，指摘原審
    判決不當，為有理由，自應由本院撤銷改判，以期適法。
五、爰審酌被告提供帳戶供他人犯罪使用，便利他人遂行犯罪行
    為，使無辜之被害人受害，影響社會經濟秩序，更造成警方
    查緝困難，對於社會治安及他人財產權之危害不輕，及其犯
    後警偵及原審尚知坦承犯行、教育程度為國小畢業，就其犯
    罪動機、目的、手段、所生危害、犯後態度等一切情，量處
    如主文第二項所示之刑，並諭知易科罰金之折算標準。
六、被告經合法傳喚，無正當理由不到庭，爰不待其陳述逕行判
    決。
據上論結，應依刑事訴訟法第369條第1項前段、第364條、第299
條第1項前段、第371條，刑法第339條第1項、第30條第2項、第
55條、第41條第1項前段，刑法施行法第1條之1第1項、第2項前
段，判決如主文。
本案經檢察官王碧霞到庭執行職務。
中    華    民    國    98    年    1     月    8     日
                  刑事第三庭    審判長法  官  陳義仲
                                      法  官  蔡勝雄
                                      法  官  蘇清水
以上正本證明與原本無異。
不得上訴。
                                      書記官  蔡蘭櫻
中    華    民    國    98    年    1     月    8     日
附錄本案論罪科刑法條：
中華民國刑法第339條
（普通詐欺罪）
意圖為自己或第三人不法之所有，以詐術使人將本人或第三人之
物交付者，處5年以下有期徒刑、拘役或科或併科1千元以下罰金
。
以前項方法得財產上不法之利益或使第三人得之者，亦同。
前二項之未遂犯罰之。


司法院資訊處製作；財團法人民間司法改革基金會備份。
